【裁判字號】    89,自,772
【裁判日期】    900604
【裁判案由】    詐欺
【裁判全文】
臺灣臺中地方法院刑事判決                          八十九年度自字第七七二號
    自  訴  人  甲○○
    被      告  乙○○
右列被告因詐欺案件，經自訴人提起公訴，本院判決如左：
    主  文
乙○○無罪。
    理  由
一、自訴意旨略以：被告乙○○於民國（下同）八十六年八月間，以需現金週轉為由
    ，向自訴人甲○○調借新台幣（下同）三十四萬元，約定半年後清償，被告並簽
    發本票二紙交予自訴人收執，以為擔保，詎被告事後並未依約清償借款，因認被
    告涉犯刑法第三百三十九條第一項之詐欺犯行云云。
二、按犯罪事實應依證據認定之，無證據不得推定其犯罪事實；又不能證明被告犯罪
    者，應諭知無罪之判決，刑事訴訟法第一百五十四條、第三百零一條第一項分別
    定有明文。又刑法第三百三十九條第一項詐欺罪之成立，以意圖為自己或第三人
    不法之所有，以詐術使人將本人或第三人之物交付為要件。若其所用方法，不能
    認為詐術，亦不致使人陷於錯誤，即不構成本罪（最高法院四十六年台上字第二
    六０號判例意旨參照）。因此，行為人如係事後因其他因素無法如期給付，乃民
    事上債務不履行之問題，除有積極證據足認其於取得財物之初即心存不法所有之
    意圖者外，要難以嗣後之給付遲延即遽認其涉犯詐欺罪名。
三、本件自訴人認被告涉犯詐欺犯行，係以被告未清償上揭借款為其論據。訊據被告
    固坦承向自訴人借款之事實不諱，惟堅決否認有何詐欺犯行，辯稱略以：伊與自
    訴人在借款之前已認識一年多，伊因經營卡拉ＯＫ店，於八十六年間，需現金週
    轉，遂向自訴人借款，利息約定每萬元每月三千元，嗣因卡拉ＯＫ店經營不善，
    結束營業，因經濟困難，始未能清償借款，伊並無詐欺之意圖等語。經查，自訴
    人與被告確係朋友，於借款之時，二人已認識一、二年之久，且被告確實經營卡
    拉ＯＫ店，於八十六年八月間，被告向自訴人借款時，復向自訴人表明，因支票
    退票，須現金週轉，雙方並就利息互為約定等情，已據自訴人自承在卷。依此以
    言，被告向自訴人借貸之初，既已向自訴人表明伊因經濟困難，須現金週轉支付
    票款，而自訴人亦明白被告經濟困難之情形，基於朋友間之情誼，且為賺取約定
    利息，甘冒風險，而將金錢借予被告，即難謂被告於借款之初有何施用詐術或自
    訴人有何陷於錯誤之情事可言。且被告於本院審理時，復表明伊雖經濟困，但願
    盡其所能每月清償自訴人五千元，亦有和解書在卷足憑，益可說明被告確實有心
    清償上揭債務，並無不法所有之意圖。從而，本案應屬民事債務不履行之問題，
    宜循民事程序解決。因此，本件被告所辯，應堪採信，自難僅以被告未依約清償
    借款，即認被告涉有欺詐犯行。此外，復查無其他事證足認被告有何詐欺犯行，
    揆諸首開說明，自應為被告無罪之諭知。
據上論斷，應依刑事訴訟法第三百四十三條、第三百零一條第一項，判決如主文。
中      華      民      國          九十    年     六     月     四     日
                                    臺灣臺中地方法院刑事第三庭
                                        法  官  黃  峻  隆
右正本證明與原本無異。
如不服本判決，應於判決送達後十日內向本院提出上訴狀，上訴於臺灣高等法院臺中
分院（須附繕本）。
                                        書記官
中      華      民      國          九十    年     六     月     四     日


司法院資訊處製作；財團法人民間司法改革基金會備份。
